【裁判字號】    92,訴,1550
【裁判日期】    920829
【裁判案由】    搶奪
【裁判全文】
臺灣板橋地方法院刑事判決                        九十二年度訴字第一五五號
    公  訴  人  臺灣板橋地方法院檢察署檢察官
    被      告  甲○○
右列被告因搶奪案件，經檢察官提起公訴（九十二年度偵字第一一四００號），本院
判決如左：
    主  文
甲○○共同意圖為自己不法之所有，而搶奪他人之動產，累犯，處有期徒刑玖月。扣
案之機車安全帽壹頂沒收。
    事  實
一、甲○○（原名李文富）曾有違反槍砲彈藥刀械管制條例、賭博等前科（未構成累
    犯），又於民國八十九年四月十一日因侵占案件經本院判處有期徒刑七月，並於
    同年五月八日確定，甫於九十年一月十一日執行完畢。猶不知悔改，竟夥同綽號
    「阿吉仔」真實姓名年籍不詳之人，共同基於意圖為自己不法所有之犯意聯絡，
    於九十二年六月三日晚上二十時七分（起訴書誤載為十分）許，甲○○頭戴其所
    有之機車安全帽與綽號「阿吉仔」之人一起進入臺北縣三重市○○路十號中山郵
    局之提款機室，乘丁○○提款後疏於防備之際，由甲○○拉住丁○○右手臂，下
    手搶走丁○○所有拿在右手中之皮夾一只（內有新臺幣《下同》一千五百元及國
    民身分證、富邦銀行信用卡、安泰銀行信用卡各一張），綽號「阿吉仔」之人則
    同時拉住丁○○之左手臂，下手搶奪丁○○剛從提款機提領出來尚握在左手中之
    現金二萬元，然因丁○○緊握拳頭而未被搶走，甲○○搶得皮夾後旋即與綽號「
    阿吉仔」之人往外逃竄。丁○○見狀自後追趕並大喊「搶奪」，嗣於同日晚上二
    十時十分許，在臺北縣三重市○○路十二巷內追上甲○○，雙方拉扯間，幸為路
    過之丙○○及巡邏警員乙○○等人發現，始當場逮獲甲○○，並在其身上扣得丁○○所有之皮夾一只及所戴機車安全帽一頂，而綽號「阿吉仔」之人則乘亂逃逸
    。
二、案經丁○○訴由臺北縣政府警察局三重分局報請台灣板橋地方法院檢察署檢察官
    偵查起訴。
    理  由
一、訊據被告甲○○固坦承於右揭時地為路人及巡邏警員當場逮獲等情，惟矢口否認
    有搶奪犯行，辯稱：伊於當晚十九、二十時許，騎機車返家途中行經中山路與三
    民路口附近，巧遇騎機車之「阿吉仔」，伊即欲向他討回欠款二千元，當時「阿
    吉仔」告以「他的朋友還他錢，他就能還伊」云云，伊即與「阿吉仔」同行，路
    上又聽信「阿吉仔」所言「他已看見欠他錢的朋友，一起去跟他要」云云，伊才
    會隨「阿吉仔」進入郵局提款機室要錢，於「阿吉仔」與丁○○拉扯間，「阿吉
    仔」說他認錯人，並旋即逃跑，伊才跟著逃跑，皮夾是丁○○掉在地上，伊撿起
    要還他云云。經查：右揭事實，業據被害人丁○○於警詢及本院審理時指訴歷歷
    ，並經證人即路人丙○○於警詢時及查獲警員乙○○於本院審理時證述屬實，復
    有贓物認領保管單一件、自郵局提款機室之監視錄影帶翻拍之相片三張附卷及機
    車安全帽一頂扣案等足資佐證。又參以被告甲○○於警詢時係辯稱：「我沒有搶
    皮包，是恰巧我要進去郵局領錢，看到被害人丁○○和綽號『阿吉仔』的男子在
    打架，兩人打到郵局外面，而我也被他們兩人推擠到外面，被害人丁○○的皮包
    就掉在地上，我就撿起來。後來他們好幾個人要追打我，我就趕快往中山路十二
    巷內逃跑，被害人丁○○從後追趕我，並大叫搶奪，後來我就停在路中將皮包還
    他。所以我沒有搶」云云，及其於檢察官初訊時辯稱：「... 被害人的東西是我
    在提款機室的門口撿到的，我當時是剛進大門一步路而已，尚未走到提款機前面
    」云云，惟被告於檢察官複訊時始改稱：「（問：你二人《指被告與阿吉仔》一
    起進入提款機室內？）沒有，我朋友要向他要錢，他先進入，我是他二人吵架，
    我衝進去」、「（問：為何被害人皮包在你手上？）我勸架，我拉他手，皮包掉
    下去，我才撿起來」云云，再經核前揭被告於本院審理時所為之辯解，顯見被告
    對於其究竟為何會進入該郵局提款機室、有無拉扯被害人之手及被告為何會持有
    被害人之皮包等重要情節之供述，前後並不一致，已難遽以採信。再者，被告甲○○與被害人丁○○於臺北縣三重市○○路十二巷內正在拉扯時，適為路人丙○○及巡邏警員乙○○看見，始合力逮獲被告等情，已經證人丙○○及乙○○供明
    在卷，且觀諸卷附之自郵局提款機室監視錄影帶所翻拍之相片三張，清楚可見頭
    戴安全帽之人有動手拉扯被害人之右手，另一男子則動手拉扯被害人之左手，二
    人合力拉扯被害人等情，而被告亦不否認其就是該相片中頭戴安全帽之人，衡情
    被告甲○○如無共同搶奪之犯意，何以其於郵局提款機室及附近之巷弄內均動手
    拉扯被害人？是被告所辯，顯與常情相違，應係事後圖卸刑責之詞，不足採信。
    另被害人丁○○雖於本院審理時指稱：搶奪其皮包之人並非當庭之被告甲○○云
    云，惟經本院核對卷附之被告甲○○於為警查獲後在警局所攝之相片，認為應係
    被告甲○○本人無訛，且證人即警員乙○○於本院審理時亦當庭指認被告甲○○
    確係其當場所逮獲之嫌犯無疑，是以，被害人丁○○前揭供述，與事實不符，尚
    不足據為對被告有利之認定。本件事證已臻明確，被告搶奪犯行洵堪認定。
二、核被告甲○○所為，係犯刑法第三百二十五條第一項之搶奪罪。又被告與綽號「
    阿吉仔」真實姓名年籍不詳之人間，有犯意之聯絡及行為之分擔，為共同正犯。
    又被告有如事實欄所示於八十九年四月十一日因侵占案件經本院判處有期徒刑七
    月，並於同年五月八日確定，甫於九十年一月十一日執行完畢，有台灣高等法院
    被告全國前案紀錄表一件附卷可參，其於五年內再犯本件有期徒刑以上之罪，為
    累犯，應依法加重其刑。爰審酌被告之素行資料，且其時值壯年，不思上進，竟
    結夥搶奪他人皮包，所得財物雖非鉅，然對被害人之安全及身體、心理所造成影
    響非輕，及被告犯罪後否認犯行，未見悔意，態度不佳等一切情狀，量處如主文
    所示之刑，以示懲儆。至扣案之機車安全帽一頂，為被告甲○○所有，已據其供
    述屬實，且係供被告犯罪所用之物，應依刑法第三十八條第一項第二款規定宣告
    沒收之。
據上論斷，應依刑事訴訟法第二百九十九條第一項前段，刑法第二十八條、第三百二
十五條第一項、第四十七條、第三十八條第一項第二款，判決如主文。
本案經檢察官馬凱蕙到庭執行職務。
中      華      民      國      九十二      年    八    月    二十九    日
                                  臺灣板橋地方法院刑事第二庭
                                          法  官    崔玲琦
右正本證明與原本無異。
如不服本判決，應於判決送達後十日內向本院提出上訴狀 (應附繕本) ，上訴於
臺灣高等法院。
                                          書記官    陳金鳳
中      華      民      國      九十二      年    九    月        一    日
附錄本案所犯法條全文
中華民國刑法第三百二十五條
(普通搶奪罪)
意圖為自己或第三人不法之所有，而搶奪他人之動產者，處六月以上五年
以下有期徒刑。
因而致人於死者，處無期徒刑或七年以上有期徒刑，致重傷者，處三年以
上十年以下有期徒刑。
第一項之未遂犯罰之。


司法院資訊處製作；財團法人民間司法改革基金會備份。
